【裁判字號】    97,台非,60
【裁判日期】    970221
【裁判案由】    竊盜
【裁判全文】
最高法院刑事判決                九十七年度台非字第六０號
上  訴  人  最高法院檢察署檢察總長
被      告  甲○○
上列上訴人因被告竊盜案件，對於台灣板橋地方法院中華民國九
十六年四月三十日確定簡易判決（九十五年度簡字第七○九九號
，聲請簡易判決處刑案號：台灣板橋地方法院檢察署九十五年度
速偵字第一四四四號），認為部分違背法令，提起非常上訴，本
院判決如下：
    主  文
原判決關於易科罰金折算標準部分撤銷。
甲○○所犯攜帶兇器竊盜罪，處有期徒刑陸月，如易科罰金，以
銀元參佰元（即新台幣玖佰元）折算壹日。
    理  由
非常上訴理由稱：「一、按判決不適用法則或適用不當者，為違
背法令，刑事訴訟法第三百七十八條訂有明文。又行為後法律有
變更者，適用行為時之法律。但行為後之法律有利於行為人者，
適用最有利於行為人之法律，亦為刑法第二條第一項所明定。而
易科罰金之折算標準，新法施行後，應依新法第二條第一項之規
定，適用最有利於行為人之法律，復有貴院九十五年第八次刑事
庭會議決議可資參考。另刑法第四十一條係關於易科罰金之規定
，其於民國九十四年二月二日修正公布，並自九十五年七月一日
施行。修正前之折算標準，以『一元以上三元以下折算一日』，
再依罰金罰鍰提高標準條例第二條規定就原定數額提高為一百倍
折算一日，則應係『以銀元一百元以上三百元以下折算一日』，
換算成新台幣為『三百元以上九百元以下折算一日』，顯較修正
後之規定『以新台幣一千元、二千元或三千元折算一日』有利於
行為人，如有新舊法之比較適用情形，則應適用舊法，始為合法
允當。經查本件被告甲○○觸犯刑法第三百二十一條第一項第三
款加重竊盜罪，其犯罪時間，依原確定判決認定為『民國九十五
年三、四月間某日』，而原判決裁判時間係在九十六年四月三十
日，乃在刑法第四十一條修正施行之後，則原判決於諭知得易科
罰金時，應依上開規定及說明，為新舊法之比較適用並適用最有
利於被告之舊規定，始為正辦。詎竟失察，不惟未為新舊規定之
比較說明，且逕適用修正後不利之規定為諭知易科罰金之折算標
準，自有判決理由不備及不適用法則暨適用法則不當之違背法令
。二、案經確定，且不利於被告，爰依刑事訴訟法第四百四十一
條、第四百四十三條提起非常上訴，以資糾正及救濟。」等語。
本院按行為後法律有變更者，適用行為時之法律，但行為後之法
律有利於行為人者，適用最有利於行為人之法律，刑法第二條第
一項定有明文。本件原判決認定被告甲○○於民國九十五年三、
四月間某日，在台北縣土城市○○路○路段，以自備之扳手一支
竊取庚蒲工程有限公司所有之車號ＫＡＮ－六三八號重型機車車
牌一面，得手後將該車牌懸掛於自己所有之機車使用等情，而論
以刑法第三百二十一條第一項第三款之攜帶兇器竊盜罪，量處有
期徒刑六月，並諭知如易科罰金，以新台幣一千元折算一日。惟
查被告行為時之刑法第四十一條第一項前段規定：「犯最重本刑
為五年以下有期徒刑以下之刑之罪，而受六個月以下有期徒刑或
拘役之宣告，因身體、教育、職業、家庭之關係或其他正當事由
，執行顯有困難者，得以一元以上三元以下折算一日，易科罰金
。」又依被告行為時罰金罰鍰提高標準條例第二條（現已刪除）
規定，就其原定數額提高為一百倍折算一日，則本件被告行為時
之易科罰金折算標準，應以銀元一百元（折合新台幣為三百元）
以上三百元（折合新台幣為九百元）以下折算一日。被告行為後
，九十五年七月一日修正公布施行之刑法第四十一條前段則規定
：「犯最重本刑為五年以下有期徒刑以下之刑之罪，而受六個月
以下有期徒刑或拘役之宣告者，得以新台幣一千元、二千元或三
千元折算一日，易科罰金。」經比較新舊法易科罰金之折算標準
，九十五年七月一日修正公布施行之新法並非較有利於被告，自
應適用被告行為時之舊法為易科罰金之折算標準。乃原判決於九
十六年四月三十日宣判，依刑法第三百二十一條第一項第三款之
罪量處被告有期徒刑六月，卻依前述新法之規定諭知如易科罰金
，以新台幣一千元折算一日，揆之首開說明，自屬於法有違。案
經確定，且不利於被告，非常上訴意旨執以指摘原判決關於被告
所處有期徒刑易科罰金折算標準部分違背法令，洵有理由，應由
本院將原判決關於諭知易科罰金折算標準部分撤銷，另依被告行
為時刑法第四十一條之規定諭知易科罰金之折算標準，以資救濟
。
據上論結，應依刑事訴訟法第四百四十七條第一項第一款，刑法
第二條第一項、第三百二十一條第一項第三款，修正前刑法第四
十一條第一項前段，修正前罰金罰鍰提高標準條例第二條，判決
如主文。
中    華    民    國  九十七  年    二    月  二十一  日
                      最高法院刑事第十一庭
                          審判長法官  洪  文  章
                                法官  王  居  財
                                法官  郭  毓  洲
                                法官  黃  梅  月
                                法官  邱  同  印
      本件正本證明與原本無異
                                      書  記  官
中    華    民    國  九十七  年    二    月  二十五  日
                                                    Ｍ
附錄本件論罪科刑法條：
刑法第三百二十一條第一項第三款：
犯竊盜罪而有左列情形之一者，處六月以上五年以下有期徒刑：
一於夜間侵入住宅或有人居住之建築物、船艦，或隱匿其內而犯
  之者。
二毀越門扇、牆垣或其他安全設備而犯之者。
三攜帶兇器而犯之者。
四結夥三人以上而犯之者。
五乘火災、水災或其他災害之際而犯之者。
六在車站或埠頭而犯之者。


司法院資訊處製作；財團法人民間司法改革基金會備份。
